臺灣雲林地方法院刑事判決
111年度訴字第157號
公  訴  人  臺灣雲林地方檢察署檢察官
被      告  許寶玲


選任辯護人  鄧羽秢律師(法扶律師)          
上列被告因偽造文書案件，經檢察官提起公訴（110年度偵字第9
104號），被告於準備程序就被訴事實為有罪之陳述，經本院合
議庭裁定由受命法官獨任行簡式審判程序，判決如下：
    主  文
許寶玲犯行使偽造私文書罪，處有期徒刑壹月，如易科罰金，以
新臺幣壹仟元折算壹日。緩刑貳年。
    事  實
一、許寶玲因罹患思覺失調症之精神病症狀，依其辨識而行為之
    能力顯著減低，於民國110年6月2日（起訴書誤載為6月3日
    ，應予更正），竟基於行使偽造私文書之犯意，前往雲林縣
    林內鄉林內郵局，冒用林育冠之名義，在信封之寄件人欄處
    偽造「林育冠」之署名1枚，並填寫地址等資料表示該信封
    （內有一份手寫信紙）係由林育冠寄出之意，再交給不知情
    之林內郵局承辦人員，透過郵件寄送服務將該信件寄給臺灣
    雲林地方檢察署而行使，足生損害於林育冠及郵局管理郵件
    之正確性。嗣上開信封寄至臺灣雲林地方檢察署，由臺灣雲
    林地方檢察署分案調查並將調查結果函知林育冠，林育冠察
    覺有異致電臺灣雲林地方檢察署，始查悉上情。
二、案經雲林縣警察局斗六分局報告及臺灣雲林地方檢察署檢察
    官檢舉偵查後起訴。
    理  由
一、程序方面：
    本案被告許寶玲所犯之罪，非死刑、無期徒刑、最輕本刑為
    3年以上有期徒刑之罪，或高等法院管轄第一審之案件，被
    告於準備程序中，就前揭被訴事實為有罪之陳述，經告以簡
    式審判程序之旨，並聽取被告與公訴人之意見後，本院爰依
    刑事訴訟法第273條之1第1項規定，裁定本案行簡式審判程
    序。
二、證據名稱：
  ㈠證人即被害人林育冠於警詢及偵查中之證述（偵9104卷第19至
    21、77至79、83頁）
  ㈡證人曾玉芬於警詢及偵查中之證述（偵9104卷第59至60、91
    至97、101頁）
  ㈢證人曾琳晏於警詢及偵查中之證述（偵9104卷第63至64、91
    至97、99頁）
  ㈣寄件人「林育冠」之信封暨其內之信紙1份影本（偵9104卷第3
    1至34頁）
  ㈤被告許寶玲、被害人林育冠當庭書寫「林育冠」筆跡之紙張（偵
    9104卷第81、115頁）
  ㈥林內郵局監視器畫面截圖（偵9104卷第17、25至27頁）
  ㈦被告許寶玲之自白（偵9104卷第9至11、109至113頁，本院卷
    第475、480、482頁）
三、論罪科刑：　　
　㈠核被告所為，係犯刑法第216條、第210條之行使偽造私文書
    罪。被告偽造被害人「林育冠」署名係偽造私文書之階段行
    為，偽造私文書之低度行為進而為行使偽造私文書之高度行
    為所吸收，不另論罪。
  ㈡按行為時因精神障礙或其他心智缺陷，致其辨識行為違法或
    依其辨識而行為之能力，顯著減低者，得減輕其刑，刑法第
    19條第2項定有明文。經查：被告患有「思覺失調症」，107
    年身心障礙鑑定報告，國立臺灣大學醫學院附設醫院雲林分
    院鑑定結果為「疾病名稱：思覺失調症」、「障礙原因：幻
    覺、妄想、功能退化」、「障礙程度：重度」，有雲林縣政
    府111年4月1日府機社障二字第1112305847號函所附資料（
    本院卷第79至212頁）在卷可稽。經本院函國立臺灣大學醫
    學院附設醫院雲林分院詢被告之病情後，其結果略以：被告
    過去因服藥順從性不佳，於110年9月30日因顯著被害妄想、
    關係妄想及幻聽等嚴重精神症狀，經急診轉入國立臺灣大學
    醫學院附設醫院雲林分院精神醫學部急性病房住院，經住院
    治療後，於110年11月2日出院，其後持續於該院精神醫學部
    社區復健居家照護治療等情，有國立臺灣大學醫學院附設醫
    院雲林分院111年4月12日臺大雲分資字第1110002710號函暨
    所附資料可佐（本院卷第223頁至第401頁），其於前揭急診
    之際「呈現顯著脫離現實之怪異思想、奇特行為」（急診病
    歷紀錄，本院卷第371頁），與前開犯罪事實欄所示偽造文
    書犯行之時間相隔不久，可見被告行為時確有精神障礙或其
    他心智缺陷。參以該信封內所放信紙的內容：「處理她們倆
    位背的字」、「不要利用接字再危害大家」（偵9104卷第31
    至34頁）等異常的內容，應可推測被告於行為時，有因精神
    病症狀，致依其辨識而為行為之能力較一般顯著降低，爰依
    刑法第19條第2項之規定，依法減輕其刑。
  ㈢爰審酌被告冒用他人名義偽簽他人姓名之行為，造成被害人
    可能無端受訟累並影響郵局郵件管理之正確性，且檢察官起
    訴書載明及提出相關卷宗表示被告多次以書信及按鈴申告方
    式提出告訴，均顯與犯罪無關、查無實據，實值非難，惟慮
    及被告因精神病症狀，致依其辨識而為行為之能力較一般情
    形顯著降低，行為可非難性較低，被害人於警詢時表示：被
    告疑似有精神疾病，建議以治療方式代替法律處罰的方式處
    理本案等語（偵9104卷第19至21頁），又經被告母親陪同被
    告到庭稱：醫生會定期到宅為被告打針給藥，醫生評估現在
    病情有改善，可以減藥等語（本院卷第484至485頁），兼衡
    被告無前科之素行，自述高職畢業之智識程度，離婚、育有
    1名成年子女，送便當為業，月收入為數千元，提出林內鄉
    公所低收入戶證明書、診斷證明書、身心障礙證明影本（本
    院卷第27至31頁），與母親同住等一切情狀，量處如主文所
    示之刑，及諭知易科罰金之折算標準。
  ㈣被告未曾因故意犯罪受有期徒刑以上刑之宣告，有臺灣高等
    法院被告前案紀錄表1份在卷可稽，其因一時失慮，致罹刑
    典，被害人意見如前述，信其經歷本案偵審程序，當已知所
    警惕，應無再犯之虞，爰依刑法第74條第1項第1款規定，諭
    知被告緩刑2年，以勵自新。
四、沒收說明：被告在信封之寄件人欄位內偽簽之「林育冠」簽
    名1枚，屬偽造之署押，應依刑法第219條規定宣告沒收。至
    被告偽造之上開信封等私文書，業經被告持以寄交臺灣雲林
    地方檢察署，已非屬被告所有之物，爰不予宣告沒收。    
據上論斷，應依刑事訴訟法第273條之1第1項、第299條第1項前
段，刑法第210條、第216條、第19條第2項、第41條第1項前段、
第74條第1項第1款、第219條，判決如主文。　
本案經檢察官蔡少勳提起公訴，檢察官顏鸝靚到庭執行職務。
中　　華　　民　　國　　111 　年　　5 　　月　　31　　日
                  刑事第五庭  法  官  張恂嘉
以上正本證明與原本無異。
如不服本判決應於收受判決後 20 日內向本院提出上訴書狀，並
應敘述具體理由；其未敘述上訴理由者，應於上訴期間屆滿後
20 日內向本院補提理由書（均須按他造當事人之人數附繕本）
。「切勿逕送上級法院」。
　  　　　　　　　　　　　   書記官　張宏清
中　　華　　民　　國　　111 　年　　5 　　月　　31　　日
附錄本案論罪科刑法條：
中華民國刑法第210條 
偽造、變造私文書，足以生損害於公眾或他人者，處五年以下有
期徒刑。
中華民國刑法第216條
行使第二百一十條至第二百一十五條之文書者，依偽造、變造文
書或登載不實事項或使登載不實事項之規定處斷。